【裁判字號】    96,訴,1622
【裁判日期】    970227
【裁判案由】    違反槍砲彈藥刀械管制條例
【裁判全文】
臺灣桃園地方法院刑事判決              96年度訴字第1622號
公  訴  人  臺灣桃園地方法院檢察署檢察官
被      告  乙○○
選任辯護人  吳國輝律師
上列被告因違反槍砲彈藥刀械管制條例案件，經檢察官提起公訴
（96年度偵字第5927號），本院判決如下︰
    主  文
乙○○未經許可，持有具殺傷力之空氣槍，處有期徒刑壹年陸月
，併科罰金新台幣肆萬元，罰金如易服勞役以新台幣壹仟元折算
壹日，減為有期徒刑玖月，併科罰金新台幣貳萬元，罰金如易服
勞役以新台幣壹仟元折算壹日。
扣案之具殺傷力之空氣槍壹支（槍枝管制編號0000000000）沒收
。
    事  實
一、乙○○素行不良，其自民國72年起即有詐欺、恐嚇、違反麻
    醉藥品管理條例之前科，再於82年間因違反麻醉藥品管理條
    例、槍砲彈藥刀械管制條例而經臺灣臺北地方法院於83年間
    分別判處有期徒刑7 月、9 月，應執行有期徒刑1 年2 月確
    定，其又於82年間經臺灣臺北地方法院裁定送流氓感訓，嗣
    經臺灣高等法院裁定抗告駁回而確定，其再於83年間因違反
    槍砲彈藥刀械管制條例而經臺灣板橋地方法院於83年8 月26
    日判處有期徒刑3 年，嗣經臺灣高等法院駁回上訴而確定，
    嗣上開有期徒刑7 月、9 月、3 年，合併定應執行刑為有期
    徒刑4 年，上開各有期徒刑均已執行完畢（不構成累犯）。
    其明知未經主管機關許可，不得持有具殺傷力之槍枝，竟於
    民國96年2 月14日某時，在臺灣地區某不詳地點向某不詳姓
    名成年人，取得可供發射金屬且具有殺傷力之以小型二氧化
    碳高壓瓶內之氣體為發射動力之空氣槍1 枝（槍枝管制編號
    ：0000000000），無故持有之，並將之放置在其所有之車號
    7188-KR 號自用小客車內右前座下方。嗣於96年2 月14日下
    午17時許，甲○○偵查佐見乙○○駕駛7188-KR 號自用小客
    車返家停於其位在桃園縣新屋鄉清華村5 鄰北勢68號住處前
    ，乙○○甫下車，甲○○即表明警察身份欲盤查乙○○之身
    份，甲○○尚未得知乙○○持有上開具殺傷力之空氣槍前即
    詢問乙○○之車內有無違禁品，乙○○稱其車上有一瓦斯槍
    ，並主動自該車之右前座處將上開空氣槍取出向甲○○報繳
    ，警方因而查獲。
二、案經台北市政府警察局移送臺灣桃園地方法院檢察署檢察官
    偵查起訴。
    理  由
一、訊據被告乙○○固不否認警方有於上開時、地查獲空氣槍1
    支之事實，然矢口否認持有該槍之犯行，辯稱：案發日有一
    綽號「阿風」之友人持1 支槍與丙○○共同駕駛1 輛車到伊
    家，在伊家附近之竹林打麻雀，阿風說該槍是玩具槍，沒有
    關係，且該槍是打塑膠彈的，該日下午，因阿風駕駛之車輛
    故障，故叫伊駕7188-KR 號自用小客車載阿風返回中壢不詳
    址之住處，伊不知道阿風下車時未將其攜帶之上開槍枝帶下
    車，伊於下午4 、5 點駕車返家時就遇警方，警方在無搜索
    票之情況下逕行臨檢伊之車輛，後來警方自行在伊車之副駕
    駛座搜出上開槍枝，此時伊才知道阿風忘記將槍帶下車云云
    。辯護人則辯以：被告並不知道槍枝遺留在車上，法務部測
    謊鑑定報告也無法測出被告有說謊，故其未符持有槍枝之要
    件；另外證人丙○○兩次到地檢署作證，說槍枝是阿風所有
    的，卻於審理時翻供，可能是害怕深陷牢獄之災之脫罪之詞
    ；被告不知道上開槍是管制槍枝，所以沒有犯罪故意，其誤
    信阿風所言該槍無殺傷力，該槍就連受專業的警察也無法判
    斷是管制物品；被告與丙○○聯絡的詳細方式，可能因為時
    間久遠而不能交待清楚，但並不能據此就認定被告說謊，而
    認定其罪嫌，況被告與丙○○都認定槍枝是阿風或阿忠所有
    云云。惟查：
(1)、被告於警訊時均供稱：案發日早上，伊朋友阿風拿上開槍枝
    出來打伊屋外的麻雀，阿風向伊說那是打BB彈的，沒有犯法
    ，後來伊載阿風回家後，阿風忘了將槍拿下車云云，後於96
    年2 月15日接受偵訊時供稱，伊朋友到伊家打鳥，後來該朋
    友要回去時，發現車子沒電，所以伊載該朋友回去，該朋友
    之槍放在伊車上忘記帶走，伊開車離開該朋友的家後，即於
    96年2 月14日下午2 、3 點用伊0000000000門號手機撥予該
    朋友，叫該朋友拿槍回去，該朋友說隔天到伊家開車回去時
    再一起拿云云。然經檢察官調取被告0000000000門號雙向通
    聯紀錄顯示，被告於96年2 月14日10時24分起至該日17 時3
    分（該時其之基地台顯示其已返回新屋），該時段中間，僅
    有一通於14時14分許之通聯，且係0000000000門號撥予被告
    0000000000門號，並非被告主動撥出，有該通聯紀錄附卷可
    稽，此與被告上開偵訊所言已不相符。及至96年4 月3日 偵
    訊時，檢察官稽諸被告0000000000門號手機並無撥予自行到
    庭之證人丙○○所自陳其使用之0000000000門號手機，被告
    乃稱「我不曉得了」，檢察官又問證人丙○○，究係使用自
    己之電話撥予被告或使用阿豐（風）之電話撥予被告，其答
    稱用阿豐之電話撥，鈴聲有響，但是沒有接等語，而衡諸上
    開通聯紀錄，被告之0000000000門號與0000000000門號通聯
    達52秒，則可見該次通聯並非被告與丙○○或阿風之人之通
    聯。
(2)、檢察官於96年4 月23日偵訊時詢以被告是否於96年2 月14日
    下午在平鎮市○○路附近（此為被告0000000000門號於上開
    96年2 月14 日14 時14分通聯之基地台位址），被告竟翻稱
    伊當天根本不知道車上有槍，所以沒有打電話叫丙○○來拿
    槍云云，此非惟與其上開歷次警、偵訊筆錄內容不符，且檢
    察官當庭勘驗內勤檢察官96年2 月15日上開偵訊之錄影帶，
    勘驗結果與筆錄記載大致相符，「被告確稱其有打電話予其
    朋友，並稱其朋友電話號碼後面是600 ，伊朋友是賣BB槍的
    ，且其朋友電話存在其手機內」此均經檢察官當庭作成勘驗
    筆錄可稽，可見被告前後所供不符，其歷次供詞，均顯屬虛
    偽，非惟如是，證人丙○○於本院審理時證稱其以前作水泥
    灌漿、沒有賣過BB彈，核與其在本院審理時之證述相符（其
    於96年4 月23日偵訊時亦作此證述，然此未經其具續，該次
    證言無證據能力），益見被告虛構其友人係賣過BB彈之情節
    。
(3)、證人丙○○於96年4 月3 日在未經檢察官通知之情況下，與
    被告共至檢察官處開庭，丙○○於該次偵訊證稱伊於96 年2
    月14日用其0000000000門號手機與被告聯絡，伊那天車子壞
    掉，麻煩被告載伊回去，伊帶上開槍枝在身上要去打鳥，下
    車時將槍忘記在被告車子副駕駛座上面，忘了帶回來，伊綽
    號是「小羅」，「阿豐」是伊以前工作時之朋友，當天伊與
    阿豐一起去被告家云云，其於96年4 月23日偵訊時經檢察官
    稽諸為何上開通聯紀錄顯示，丙○○沒有用0000000000門號
    手機與被告聯絡，其翻稱伊係用0000000000門號手機打給被
    告的，且係打到被告家去，伊上次開庭說錯話云云，是以，
    證人丙○○96年4 月3 日偵訊時自承本案槍枝係其帶去被告
    家打鳥，被告載伊回家時，伊忘記將槍帶下車之情節，已不
    無可疑，更甚者，檢察官當庭取得丙○○之同意接受測謊，
    然丙○○於96年6 月14日下午2 時許至法務部調查局時卻拒
    絕接受測謊，此有該局96年6 月22日調科參字第
    09600262190 號函1 紙附卷可稽，則證人丙○○上開所證之
    槍枝為其放在被告車上而忘記帶下車之情節，更無可信之餘
    地。
(4)、證人丙○○於本院審理時更全盤翻稱：伊96年2 月14日未與
    被告在一起，伊無至被告家打小鳥，被告亦無駕車載伊回家
    ，伊從未看過本案槍枝，乙○○之友人「阿忠」電話給伊，
    要伊到被告家，阿忠問伊有無前科，伊說沒有，阿忠又說槍
    枝無殺傷力，所以要伊挑本案罪責，被告叫伊96年4 月3 日
    與被告一起去開偵查庭，被告說檢察官問伊時，伊就回答槍
    是伊的，阿忠和被告都向伊說，是被告載阿忠回去中壢，回
    來時被警方抓到等語，至此，證人丙○○上開偵訊證詞非惟
    已有上開不可信處，更在本院審理時為其自己所全盤推翻，
    可見本案根本無任何證據證明扣案槍枝係屬丙○○所有，辯
    護人稱被告與丙○○均認定槍枝屬阿風或阿忠所有云云，然
    由上可知，證人丙○○係案發後由被告與阿忠處輾轉告知「
    被告載阿忠回去中壢，回來時被警方抓到」，此非惟無從建
    立槍枝屬阿風或阿忠所有之事實，且丙○○之該項證詞無非
    係屬傳聞證據，根本無證據能力，豈得建構該項事實？再辯
    護人辯稱證人丙○○之本院證詞係為脫罪之詞而不可採，然
    本院認證人丙○○之偵訊證詞同無可信之處，均詳如上述，
    辯護人並未說明為何證人丙○○在本院之證詞不可信，而其
    偵訊證詞反而可信之理由。
(5)、即依被告、辯護人上開辯詞屬實，被告已於案發日早上目睹
    阿風或阿忠以扣案槍枝打麻雀，雖依其所言，阿風或阿忠並
    未打中，然被告對於該槍枝之具有殺傷力已確然知悉，否則
    一鳥在林，豈有以無殺傷力之槍枝加以射擊之理？再依卷附
    台北市政府警察局槍枝初步檢視報告表，本案槍枝之初步鑑
    定人即台北市政府警察局刑事警察大隊刑事鑑識中心警務正
    張耀文雖在初步鑑識時，未能明確判明該槍枝有無殺傷力，
    然此係因為該槍為空氣槍，須裝填口徑相符之鋼珠並實際試
    射，始得鑑定射擊動能若干、是否具殺傷力，反之，被告則
    自承親眼目睹他人實際射擊該槍打麻雀，則被告當然得知悉
    該槍枝之殺傷力，不能以未親眼目睹他人實際射擊該槍之警
    務正張耀文在初步鑑識時未能識別有無殺傷力，而否定被告
    對於該槍具殺傷力之知悉。
(6)、本案槍枝係被告由其7188-KR 號自用小客車內右前座取出，
    業據證人即承辦偵查佐甲○○於本院審理時證述在案，且被
    告自承該槍係放置在其上開車內右前座下方，則可見該槍係
    置放於駕駛人顯而易見之處所，被告豈有自其新屋戶籍址出
    發至中壢再返回其新屋戶籍址，均不知其車內右前座下方有
    本案槍枝之理？再依證人甲○○於本院審理時證稱「我在被
    告家外面埋伏，被告下車時我就盤查他，我問被告車上有無
    違禁品，被告說他車上有一把瓦斯槍，他自己把該支瓦斯槍
    拿出來。」、「（審判長問：你們當時有無線報？）我們當
    時的線報是說被告持有毒品。」、「（審判長問：在被告自
    己說出他車上有一把瓦斯槍，並交出該槍之前，你們是否知
    道被告車上有該槍？）不知道。」、「（審判長問：被告從
    車上什麼位置拿出來？）從副駕駛座拿出來的，副駕駛座的
    什麼位置我就不知道了，因為我只有看到被告打開副駕駛座
    ，然後把槍拿出來。」等語，可見被告明確知悉其車內右前
    座放有本案槍枝之事實。再依證人甲○○本段供證，被告在
    警方未得知任何線報而知悉其持有槍枝前，被告即自行將槍
    枝自車內右前座取出，是被告行為符合槍砲彈藥刀械管制條
    例第18條第1 項之自首報繳之減免刑責之要件。再被告與辯
    護人辯稱被告於案發日下午4 、5 點駕車返家時就遇警方，
    警方在無搜索票之情況下逕行臨檢被告之車輛，後來警方自
    行在被告之車之副駕駛座搜出上開槍枝云云，然此非惟與證
    人甲○○上開證詞扞挌，其更證稱其盤查被告並詢問車上有
    無違禁品後，被告自行至車內右前座將本案槍枝交出，其並
    無盤查被告之車輛，被告交出槍枝後，其經得被告同意搜索
    ，才開始搜索被告車輛等語，本案復有被告親簽並按指印之
    自願受搜索同意書附卷可稽，證人甲○○之證詞實屬信而有
    徵，被告及辯護人欲以上開辯詞以否認本案扣案槍枝之證據
    能力，委無可採。
(7)、本案槍枝經送內政部警政署刑事警察局鑑驗結果：送鑑空氣
    槍壹枝（槍枝管制編號0000000000號），認係空氣槍，以小
    型二氧化碳高壓鋼瓶內氣體為發射動力，經實際裝填4.4mm
    鋼珠（重約0.38g） 試射一次，試射結果測得彈丸發射速度
    分為148 、146 、145 公尺／秒，計算其動能分為4.16、
    4.05、3.99焦耳，換算單位面積動能分為27.37 、26.64 、
    26.27 焦耳／平方公分。而殺傷力之相關數據：依日本科學
    警察研究所之研究結果，彈丸單位面積動能達20焦耳／平方
    公分則足以穿入人體皮肉層」，有該局96年3 月8 日刑鑑字
    第0960029526號槍彈鑑定書在卷足稽，故扣案之空氣槍所發
    射之鋼珠既均能射穿人體皮肉層，足認確具有殺傷力，且本
    案復實際扣得該槍可資佐證。
(8)、依法務部調查局96年6 月22日調科參字第09600262190 號函
    ，被告經測謊，固無法研判其有無說謊，然依上開(5)之說明
    ，本案槍枝之真正所有人不論係阿風、阿忠、丙○○或其他
    任何人，被告均無從脫卸持有該槍之罪責，則無論被告數次
    翻異之供詞，何次為謊言、何次為真，實與本案之罪責判斷
    無關；矧受測謊之人，無從判斷其供詞有無說謊，並非表示
    被告所供為真，僅該項測謊在證據判斷上，無任何價值而已
    ，辯護人以此作為被告有利之證據，實屬誤解測謊刑事科學
    之真義。
綜上，被告與辯護人上開辯詞無非臨訟卸責之詞，不足採信，本
案事證明確，被告犯行已堪認定。
二、核被告所為，係犯槍砲彈藥刀械管制條例第8條第4項之未經
    許可持有具殺傷力空氣槍罪。被告犯後自首並報繳槍械，應
    依槍砲彈藥刀械管制條例第18條第1 項，減輕其刑。爰審酌
    被告持有之槍枝之屬性、持有該等物品對社會之危害性、被
    告犯後態度不佳、被告前科累累且前有2 次違反槍砲彈藥刀
    械管制條例之前科（有台灣高等法院被告前案紀錄表1 份可
    憑）猶更犯本件等一切情狀，量處如主文所示之刑，並對宣
    告罰金刑部分諭知易服勞役之折算標準。扣案之具殺傷力之
    空氣槍壹支（槍枝管制編號0000000000），為違禁物，應依
    刑法第38條第1 項第1 款之規定宣告沒收。末以，被告行為
    及宣告刑符合中華民國九十六年罪犯減刑條例之減刑要件，
    是自應依法減刑之。
三、證人丙○○於96年4 月3 日在偵查中經具結後所為上開證詞
    與其在本院審理證詞相矛盾，是其已然構成偽證行為，應由
    檢察官另行偵辦之。
據上論斷，應依刑事訴訟法第299 條第1 項前段，槍砲彈藥刀械
管制條例第8 條第4 項、第18條第1 項，刑法第11條前段、第42
條第3 項前段、第38條第1 項第1 款，中華民國九十六年罪犯減
刑條例第2 條第1 項第3 款、第7 條，判決如主文。
本案經檢察官徐文豪到庭執行職務
中    華    民    國    97    年    2     月    27    日
                  刑事第三庭審判長法  官  謝順輝
                                  法  官  潘進柳
                                  法  官  曾雨明
以上正本證明與原本無異。
如不服本判決，應於判決送達後10日內向本院提出上訴狀（應附
繕本），其未敘述上訴理由者，應於上訴期間屆滿後20日內補提
理由書狀於本院，上訴於臺灣高等法院。
                                  書記官  施春祝
中    華    民    國    97    年    2     月    27    日
所犯法條：
槍砲彈藥刀械管制條例第8條第4項
未經許可，製造、販賣或運輸鋼筆槍、瓦斯槍、麻醉槍、獵槍、
空氣槍或第4條第1項第1款所定其他可發射金屬或子彈具有殺傷
力之各式槍砲者，處無期徒刑或5年以上有期徒刑，併科新臺幣1
千萬元以下罰金。
未經許可，轉讓、出租或出借前項所列槍枝者，處5年以上有期
徒刑，併科新臺幣 1 千萬元以下罰金。
意圖供自己或他人犯罪之用，而犯前二項之罪者，處無期徒刑或
7 年以上有期徒刑，併科新臺幣 1 千萬元以下罰金。
未經許可，持有、寄藏或意圖販賣而陳列第1項所列槍枝者，處3
年以上10 年以下有期徒刑，併科新臺幣 700 萬元以下罰金。
第 1 項至第 3 項之未遂犯罰之。


司法院資訊處製作；財團法人民間司法改革基金會備份。
